臺灣板橋地方法院刑事判決　　　　　　　96年度訴字第2969號
公　訴　人　臺灣板橋地方法院檢察署檢察官
被　　　告　甲○○
上列被告因業務侵占案件，經檢察官提起公訴（九十六年度偵緝
字第一六九六號），被告就被訴事實為有罪陳述，本院改行簡式
審判程序審理，判決如下：
    主  文
甲○○意圖為自己不法之所有，而侵占對於業務上所持有之物，
處有期徒刑柒月，減為有期徒刑月又拾伍日；又共同意圖為自
己不法之所有，而侵占對於業務上所持有之物，處有期徒刑拾月
，減為有期徒刑伍月；又共同行使偽造私文書，足以生損害於他
人，處有期徒刑肆月，減為有期徒刑貳月。應執行有期徒刑拾月
。
    事  實
一、甲○○自民國九十五年四月初起至同年九月七日止，在臺北
    縣新莊市○○路六九之二九號峰益企業有限公司（下稱峰益
    公司）擔任業務員，負責聯繫客戶訂貨、出貨及收取貨款等
    業務，係從事業務之人。詎甲○○為清償父債，致經濟拮据
    需款孔急，竟意圖為自己不法之所有，於九十五年八月間某
    日（起訴書誤載為七月間），向峰益公司之客戶易灃機械工
    程有限公司（下稱易灃公司）收取貨款新臺幣（下同）四千
    五百五十元後，在同年月於臺北縣新莊市○○路○段六三八
    巷二號住處，以變易持有為所有之意思予以侵占入己，供作
    日常花費使用，而未繳回公司；又與陳佳琪（檢察官另案偵
    辦中），基於共同意圖為自己不法所有之犯意聯絡，於九十
    五年九月六日（起訴書誤載為四月）先將甲○○向峰益公司
    之客戶齊豐實業有限公司（下稱齊豐公司）收取之同年四月
    之貨款支票（票號：ＸＢ0000000號、金額五萬零四
    百元、發票人齊豐公司、付款人第一銀行新莊分行、發票日
    九十五年八月三十一日），要求齊豐公司會計人員將原票上
    記載禁止背書轉讓之內容塗銷後，於翌日（即七日）在上址
    峰益公司內，由甲○○向陳佳琪取得所保管峰益公司、負責
    人潭肅芬之印章，盜蓋於上揭支票背面而為背書行為，持至
    第一商業銀行新莊分行提示兌領而行使，足生損害於峰益公
    司、潭肅芬，陳佳琪並在支票背面蓋章背書而為取款，使得
    該行之承辦行員，誤信陳佳琪係真正之持票人，而如數支付
    票款，於兌得款項後，隨即轉帳至陳佳琪之帳戶內而侵占上
    揭貨款。嗣於九十五年九月八日甲○○即行離職，峰益公司
    負責人發覺有異，經整理相關帳目後，始查知上情。
二、案經峰益公司訴由臺灣板橋地方法院檢察署檢察官偵查起訴
    ，本院改行簡式審判程序審理。
    理  由
一、訊據被告甲○○對於上揭業務侵占、行使偽造私文書等犯行
    均坦承不諱，核與峰益公司代表人潭肅芬於警詢中之指述及
    於警詢、偵查中所提出之告訴書狀所載情節相符。並有卷附
    峰益公司出貨給齊豐公司之發票、齊豐公司簽收單、第一商
    業銀行新莊分行支票影本（正反面）各一張、峰益公司營利
    事業登記證、出貨單影本二張及易灃公司貨款簽收單影本一
    張在卷可稽，被告自白與事實相符，本件事證明確，被告犯
    行堪以認定，應依法論科。
二、被告係峰益公司之業務員，負責聯繫客戶訂貨、出貨及收取
    貨款等業務，係從事業務之人，於取得公司貨款後侵占入已
    及收取貨款之支票後，於支票背面盜用峰益公司之大小章，
    以為背書，其偽造支票背書，在票據法上係表示對支票負擔
    保責任之意思，為法律規定之文書，並非依習慣表示一定用
    意之證明，而其此項行為，足以生損害於他人，故應成立偽
    造私文書罪（最高法院八十六年臺上字第三二九五號、七十
    年臺上字第二一六二號判例參照）。核被告所為，係犯刑法
    第三百三十六條第二項之業務侵占罪、第二百十六條、第二
    百十條行使偽造私文書罪、第三百三十九條第一項之詐欺取
    財罪。起訴書事實欄雖載上揭詐欺犯罪事實，惟引用法條漏
    未論及刑法第三百三十九條之規定，略有未洽。被告盜用印
    章持以蓋用，當然產生該印章之印文，祇成立盜用印章罪，
    而被告盜用印章，係偽造私文書之部分行為，又被告偽造私
    文書後進而行使，偽造之低度行為，為行使之高度行為所吸
    收，均不另論罪。被告就上揭業務侵占（支票部分）、行使
    偽造私文書及詐欺取財等犯行與陳佳琪間有犯意聯絡及行為
    分擔，應論以共同正犯。起訴書就事實欄所載被告侵占現金
    部分亦論以共犯，與卷證事實，尚有未合。被告所為上揭行
    使偽造私文書及詐欺取財之犯行，為一行為而觸犯數罪名，
    為想像競合犯，依刑法第五十五條之規定，應從一重之行使
    偽造私文書處斷。爰審酌被告並無前科素行尚佳，係為清償
    父債，致經濟拮据而觸犯上揭犯罪，所侵占之款項尚非鉅大
    ，且於犯罪後坦承犯行，已有悔意，惟尚未賠償告訴人所受
    之損害等一切情狀，分別量處如主文所示之刑，以資懲儆。
    再被告犯罪時間均係在九十六年四月二十四日之前，合於中
    華民國九十六年罪犯減刑條例之規定，均應依該條例第二條
    第一項第三款規定，各減其宣告刑二分之一。
據上論斷，應依刑事訴訟法第二百九十九條第一項前段，刑法第
二十八條、第二百十條、第二百十六條、第三百三十六條第二項
、第三百三十九條第一項、第五十五條、第五十一條第五款，刑
法施行法第一條之一，中華民國九十六年罪犯減刑條例第二條第
一項第三款、第七條、第十條，判決如主文。
本案經檢察官馬中人到庭執行職務。
中　　華　　民　　國　　96　　年　　10　　月　　25　　日
                  臺灣板橋地方法院刑事第十八庭
                  　　　  　　　法　官  王綽光
以上正本證明與原本無異
如不服本判決應於送達後10日內向本院提出上訴狀（應附具理由
）
                                書記官　許清秋
中　　華　　民　　國　　96　　年　　10　　月　　26　　日
附錄本案論罪科刑法條全文：
中華民國刑法第210條
（偽造變造私文書罪）
偽造、變造私文書，足以生損害於公眾或他人者，處5年以下有
期徒刑。
中華民國刑法第216條
（行使偽造變造或登載不實之文書罪）
行使第210條至第215條之文書者，依偽造、變造文書或登載不實
事項或使登載不實事項之規定處斷。
中華民國刑法第336條
（公務公益侵占罪、業務侵占罪）
對於公務上或因公益所持有之物，犯前條第1項之罪者，處1年以
上7年以下有期徒刑，得併科5千元以下罰金。
對於業務上所持有之物，犯前條第1項之罪者，處6月以上5年以
下有期徒刑，得併科3千元以下罰金。
前二項之未遂犯罰之。
中華民國刑法第339條
（普通詐欺罪）
意圖為自己或第三人不法之所有，以詐術使人將本人或第三人之
物交付者，處五年以下有期徒刑、拘役或科或併科一千元以下罰
金。
以前項方法得財產上不法之利益或使第三人得之者，亦同。
前二項之未遂犯罰之。
